【裁判字號】    98,抗,30
【裁判日期】    980226
【裁判案由】    訴訟救助
【裁判全文】
臺灣高等法院高雄分院民事裁定            98年度抗字第30號
抗  告  人  甲○○
送達代收人  蘇志成律師
相  對  人  丁○○
            乙○○
            丙○○
上列抗告人與相對人間因訴訟救助事件，對於中華民國98年1 月
12日臺灣高雄地方法院97年度審救字第135 號所為裁定，提起抗
告，本院裁定如下：
    主     文
抗告駁回。
抗告程序費用由抗告人負擔。
    理     由
一、抗告意旨略以：抗告人提起損害賠償訴訟係在97年11月18日
    ，則有無資力應以97年11月迄今為判斷標準，原裁定以96年
    間仍有股利、利息云云，即謂抗告人非無資力，要非妥適，
    此觀抗告人為生活所需而於97年陸續賣出持股，至98年1 月
    間，僅存有股票如下：旺宏電子1,000 股、日月光1,000 股
    、中鋼1,030 股、中鋼結構4,000 股、華碩電腦1 股，依98
    年1 月17日之收盤價核計上開股票之價值合計僅有新台幣（
    下同）96,288元，乃抗告人身邊僅存之全部可隨時變現之動
    產，前揭股款除要負擔長久失業之抗告人己身之生活費用外
    ，尚須負擔同居女兒徐湘涵及其子姜少堂（95年12月15日生
    ）之生活費用，因徐湘涵已離婚且在輔英科技大學就學中，
    而姜少堂僅2 歲餘，無法就業維生，且渠等俱無所得及財產
    ，業經政府列入97年度列冊低收入戶，抗告人身為其母及祖
    母，且同居一戶，實不忍心不予負擔生活費，致一家三口每
    月之生活費約一萬五千餘元皆靠抗告人賣股票維生，上開些
    微股款實難維持半年之生活費，遑論抗告人目前仍失業中。
    又抗告人雖有自住房地各一筆，惟此乃一家三口遮陽避雨之
    唯一簡陋住居處，依法可予扣除而不列入可處分之資產計算
    ，原審未見及此，仍予併入計算而謂其尚有高達1,703,980
    元之資產，未准予訴訟救助，即欠妥適。為此，求予廢棄原
    裁定並准予訴訟救助等語。
二、按當事人無資力支出訴訟費用者，法院應依聲請，以裁定准
    予訴訟救助。但顯無勝訴之望者，不在此限。法院認定前項
    資力時，應斟酌當事人及其共同生活親屬基本生活之需要，
    民事訴訟法第107條定有明文。所謂無資力，係指窘於生活，
    且缺乏經濟上之信用（最高法院18年抗字第260 號、43年台
    抗字第152 號判例參照）；申言之，若非取給於自己或共同
    生活親屬基本生活之費用不能支出訴訟費用，且無籌措款項
    以支出訴訟費用之信用技能，即難謂為無資力支出訴訟費用
    。此項請求救助之事由，依同法第109條第2 項、第284條之
    規定，應以證據釋明之。而法院調查聲請人是否無資力支出
    訴訟費用，專就聲請人提出之證據為之，如聲請人並未提出
    證據，或依其提出之證據，未能信其無資力支出訴訟費用之
    主張為真實，即應將其聲請駁回，並無依職權調查或定期命
    補正之必要（最高法院26年滬抗字第34號判例參照）。
三、經查，抗告人雖提出證券存摺、財產資料清單、低收入戶證
    明書為證。但其所提出之證券存摺僅能釋明抗告人之股票買
    賣狀態，尚無法釋明其窘於生活且缺乏經濟上之信用，而無
    資力支出訴訟費用。至於抗告人所提出之財產資料清單及低
    收入戶證明書，亦僅能證明其已成年之女兒徐湘涵為低收入
    戶及無財產等情事，與抗告人有無資力無關。抗告人復從未
    釋明其確有支出其女及其孫之扶養費。又抗告人係於97年11
    月18日對相對人提起損害賠償訴訟，應繳裁判費為僅7,160
    元（原法院97年度補字第1597號第1 、2 、19頁）。依之稅
    務電子閘門財產所得調件明細表顯示抗告人於96年度仍有股
    利、利息所得合計16,643元，且其名下有房屋、土地各1 筆
    及其他投資財產，財產總額達1,703,980 元，且抗告人於97
    年1 、3 、12月間先後賣出股票即中鋼、日月光、矽統科技
    、旺宏電子、微星科技、聯電、日月光、茂矽、南科、矽統
    科技、微星科技、南科等部分之股票（本院卷第7 頁背面、
    第8 頁），是而就裁判費額而言，尚難認抗告人無資力支出
    該裁判費，抗告人所為訴訟救助之聲請即屬無從准許，原裁
    定駁回抗告人訴訟救助之聲請，於法並無不合。抗告意旨指
    摘原裁定不當，求予廢棄，為無理由，應予駁回。
據上論結，本件抗告為無理由，依民事訴訟法第495 條之1 第1
項、第449條第1項、第95條、第78條，裁定如主文。
中    華    民    國    98    年    2     月    26    日
                              民事第六庭
                                  審判長法官   許明進
                                  法      官   徐文祥
                                  法      官   張明振
以上正本證明與原本無異。
本裁定不得再抗告。
中    華    民    國    98    年    2     月    27    日
                                  書  記  官   熊惠津
                                                   W


司法院資訊處製作；財團法人民間司法改革基金會備份。
